【裁判字號】    95,交訴,129
【裁判日期】    951114
【裁判案由】    公共危險
【裁判全文】
臺灣臺南地方法院刑事判決             95年度交訴字第129號
公  訴  人  臺灣臺南地方法院檢察署檢察官
被      告  丁○○
上列被告因公共危險案件，經檢察官提起公訴（95年度偵字第
5912號），本院判決如下：
    主  文
丁○○駕駛動力交通工具肇事，致人受傷而逃逸，處有期徒刑陸
月，如易科罰金，以銀元參佰元即新臺幣玖佰元折算壹日。
    事  實
一、丁○○於民國95年2月14日下午6時35分許，駕駛牌照號碼
    3M-6987號自用小客車，沿臺南市○○○路內側快車道，由
    西向東（實際上精確而言，應係由西北向東南，惟起訴書、
    警卷資料及本院審理筆錄均方便記載為由西向東，為敘述一
    致，以下之記載亦均記載由西向東）行駛至該路與公學路四
    段交岔路口，欲左轉公學路四段時（其方向之三時相號誌燈
    當時係綠燈），本應注意車前狀況，隨時採取必要之安全措
    施，並應注意應在遵行車道內行駛，不得駛入來車道，且依
    當時情形天候晴、夜間有照明設施、柏油路面乾燥、無缺陷
    、無障礙物、視距良好，客觀上並無不能注意之情形，詎其
    竟疏於注意車前狀況，且未在遵行車道內行駛而貿然侵入對
    向公學路四段內側快車道內，適有甲○○駕駛牌照號碼NL5-
    082號重型機車，亦疏未注意機車在已劃分快慢車道之道路
    行駛時，於雙向道路得在最外側快車道及慢車道行駛，不得
    行駛於內側快車道，詎其竟沿公學路四段內側快車道由東向
    西行駛，至上開交岔路口，因其方向之三時相號誌燈當時係
    紅燈而停在停止線後面等待紅燈變綠燈，丁○○因有上開疏
    失，其所駕駛之3M-6987號自用小客車之車頭保險桿遂正面
    撞擊甲○○所駕駛之NL5-082號重型機車車頭，致甲○○之
    機車倒地並往後滑行2.2公尺，甲○○本人亦因撞力關係而
    向後翻滾摔落在地，以致受有胸壁挫傷、下唇擦傷等傷害 (
    過失傷害罪嫌部分，未據告訴)。丁○○於肇事後，竟未下
    車查看，且未採取任何救護措施，亦未報警處理，反駛離現
    場而逃逸，嗣經警據報循線查獲。
二、案經臺南市警察局第三分局報請臺灣臺南地方法院檢察署檢
    察官偵查起訴。
    理  由
一、證據能力方面
    被告丁○○對於檢察官所提出之證據清單：道路交通事故現
    埸圖、道路交通事故調查報告表 (一)、(二)各1紙、道路交
    通事故現場蒐證照片23張、臺南市○○○○○道路交通事故
    肇事逃逸追查表1紙、財團法人奇美醫院出具之被害人甲○○受有胸壁挫傷、下唇擦傷之診斷證明書1紙，均不爭執，
    且上開證據並無顯不可信之情況，自均具有證據能力，可資
    為本案之證據使用。
二、認定犯罪事實所憑之證據及理由
    訊據被告丁○○固不否認其有於95年2月14日下午6時35分許
    ，駕駛3M-6987號自用小客車經過上開交岔路口，惟辯稱其
    因路況不熟，車開得很慢，沒有感覺撞到被害人（之機車）
    ，所以沒有留在現場，並不是故意逃逸云云。經查：
(1)、被害人即證人甲○○於本院95年10月31日審理時證稱：發生
    事故時，其機車是停止的，停在上開交岔路口公學路四段由
    東向西之車道，停在停止線後面等紅燈，沒有超過停止線。
    （審判長問：綠燈的時候你的車與對方的車都是可以通行的
    ？）「我不確定對方是否也是綠燈可以通行」。（審判長問
    ：對方的車是如何撞到你的？）「我一直在那邊等紅燈，我
    看到對方的車在十二佃路的超商那邊，當燈號尚未變為綠燈
    的時候他就直接彎過來了」。（審判長問：是否他的車頭與
    你的車頭相撞？）「對」。（審判長問：他的車有無開大燈
    ？你的車有無開大燈？）「他的車我沒有注意到，我的車有
    開大燈」。（審判長問：停車的地方兩旁路邊是否都有很多
    商店？）「兩旁有路燈及住家，沒有什麼商店，只有那家超
    商而已」。（審判長問：撞過來時是否撞擊很大，或是稍微
    擦撞？）「他是正面撞過來，雖然他速度沒有很快，但我感
    覺力量很大」。（審判長問：對方的車當時有無搖下車窗？
    ）「沒有，車窗是關著的」。（審判長問：你被撞之後是否
    人車倒地？）「因我的機車被他正面撞擊，所以我車被撞之
    後就往後滑行，我人也往後翻滾」。（審判長問：你被撞之
    後是否有呼叫？）「沒有」。（審判長問：你被撞之後看對
    方的車是否有減速停下？）「他有減速但沒有停下，也沒有
    把頭探出窗外查看」。（審判長問：肇事車輛的車號是別人
    抄下交給你的？）「是的」。（受命法官問：你的機車被撞
    之後有倒地嗎？向哪邊傾倒？）「有倒地，但向哪邊傾倒忘
    記了」等語，核與其於95年4月14日檢察官偵查中所證稱：
    車禍發生時太陽已下山了，「我是停在現場照片二所示白色
    停止線，旁邊有路燈，附近也有很多路燈」，「我當時騎乘
    車號NL5-082號（機車）沿公學路四段由東向西行駛，行至
    與十二佃路三岔路口，我在那邊停等紅燈，我看著對方的自
    小客車往我開過來，他的車速並不快，他的車頭撞到我的車
    頭，我人車倒地，對方就離開現場，也沒有下車察看」（見
    檢方95年度偵字第5912號卷第1頁及第2頁）等語相符，亦與
    下述(3)目擊證人丙○○之證言相符。是依證人甲○○上開證
    言顯示被告駕駛之3M-6987號自用小客車是從臺南市○○○
    路之車道，侵入其所停車之車道內（公學路四段由東向西之
    內側快車道），並正面撞到甲○○之機車，以致甲○○之機
    車倒地後往後滑行，甲○○在機車被撞後，其人也往後翻滾
    摔倒在地，而肇事當時兩旁有路燈及住家和一家超商，且甲○○之機車有開大燈，被告應不致看不見。又被告是正面撞
    到甲○○之機車，雖速度沒有很快，但甲○○感覺力量很大
    ，甚至造成甲○○之機車倒地後往後滑行以及其本人往後翻
    滾摔倒在地，足見碰撞之力道非輕，被告相對亦應同樣有感
    受上開撞擊力，參以被告之車輛係正面撞擊甲○○之機車，
    且撞擊後有減速，沒有繼續往前開而另道駕車離開，足認被
    告當時其實已知肇事撞到甲○○之機車致甲○○人、車倒地
    之事實。
(2)、目擊證人丙○○於本院95年10月31日審理時證稱：案發生時
    其車輛是同向在被害人甲○○之機車後面，其與被害人之機
    車之距離約有二、三台車之長度，且其與被害人之間並無其
    他車輛。（審判長問：被告車行方向的燈號為何？）「是綠
    燈，我們這邊則是紅燈」。（審判長問：你所看到的肇事經
    過是如何？）「我看到被告車子開過來停在被害人車的前面
    約一台小客車的距離，好像是要問路，結果不久他又起步而
    直接撞上被害人的車，撞上之後對方稍微停一下，就馬上直
    接開走，沒有下車查看，所以等到他從我旁邊經過時，我就
    轉頭看他的車號並記下車號交給被害人」。（審判長問：肇
    事地點有無路燈照明？）「有，被害人停車的肇事地有路燈
    照射得很明亮，不會很暗」。（受命法官問：當時有看到被
    害人因為被撞之後向後翻倒？）「是的，我有看到她機車往
    後退，人則跌下倒在地上」。（檢察官問：當時被害人與被
    告是面對面對撞？）「是的」。檢察官問：當時的撞擊力如
    何？）「我聽到『碰』的一聲，機車的車殼飛出去」等語，
    核與上開甲○○之證言相符，亦與其受警查訪，經警於「臺
    南市○○○○○道路交通事故肇事逃逸追查表」所載述之情
    節相符，有「臺南市○○○○○道路交通事故肇事逃逸追查
    表」1紙附卷可按。
(3)、依卷附之道路交通事故現埸圖顯示：車禍發生後，上開交岔
    路口處之公學路四段由東向西之內側快車道上，被害人甲○○之機車倒地之刮地痕之起點，係從該內側快車道前之停止
    線起，往後（東方）在內側快車道上延伸，長2.2公尺。足
    見甲○○之機車確實有違規（依95年9月14日修正前之道路
    交通安全規則第99條第1項第2款規定，機車在已劃分快慢車
    道之道路，雙向道路得在最外側快車道及慢車道行駛，不得
    行駛於內側快車道）停在公學路四段由東向西之內側快車道
    之停止線後遭受被告之3M-6987號自用小客車撞擊，甲○○
    之機車並因而倒地往後滑行，造成上開刮地痕。
(4)、被告駕駛之3M-6987號自用小客車於碰撞後其車頭之保險桿
    有凹陷之撞痕，而被害人甲○○之NL5-082號機車車頭機車
    蓋則破損掉落，有卷附照片可稽（見警卷照片編號3、4、5
    、6、7、8、11、12、13、14、15、18至21），上開照片顯
    示撞擊之情形與甲○○、丙○○上開證述之情節相符。又被
    害人甲○○倒地後受有胸壁挫傷、下唇擦傷等傷害，亦有財
    團法人奇美醫院出具之之診斷證明書1紙附卷可憑。查當時
    情形天候晴、夜間有照明設施、柏油路面乾燥、無缺陷、無
    障礙物、視距良好，上開交岔路口有多盞路燈，極為明亮，
    有道路交通事故調查報告表 (二)及交通事故現場蒐證照片
    （見警卷照片編號1、2）附卷可稽，被告在撞擊力道不輕且
    燈光極為明亮而其又非有酒醉之清醒狀態下，實難就其肇事
    致甲○○摔倒受傷之事實諉為不知。
(5)、是依上開(3)、(4)所顯示之書證及物證均與上開(1)、(2)證人甲○○及丙○○所證述之情節相吻合，其等證言應可採信。
(6)、按汽車行駛時，駕駛人應注意車前狀況，並隨時採取必要之
    安全措施；汽車在雙向二車道行駛時，均應在遵行車道內行
    駛，95年9月14日修正前之道路交通安全規則第94條第3項、
    第97條第1款（本條款在多車道時依車輛本均應在遵行車道
    內行駛之同一法理，亦有適用）定有明文。被告未注意車前
    狀況，且未在遵行車道內行駛，其竟駛入對向之來車道，正
    面撞擊甲○○之機車，致甲○○倒地受有上開傷害，雖甲○○未提傷害告訴，然其此部分之肇事行為有過失甚明。次按
    刑法第185條之4之駕駛動力交通工具肇事，致人死傷而逃逸
    罪，其立法目的乃係為維護交通安全，減少被害人之死傷，
    促使駕駛人於肇事後，能對於被害人及時救護，乃增設此條
    文，故此罪之成立，須行為人駕駛動力交通工具，因自己之
    故意或過失，肇事而導致被害人受有傷害或死亡之結果時，
    竟仍決意置被害人於不顧，未予被害人適當救助而逃逸者，
    始足當之。反之，若行為人主觀上不知有肇事，或不知被害
    人有死傷，縱在客觀上有離去現場之事實，亦難認行為人主
    觀上有何置被害人於不顧之決意可言，即與該罪之構成要件
    有間。查本案依上開(1)至(5)所顯示之證據，足以證明被告於
    當時主觀上已知其已因過失行為肇事，且被害人翻落摔倒在
    堅硬之柏油路面通常會受傷，且對於被害人摔落在車道內之
    情形，如不立即下車救護，甚有可能被後車碰撞或輾壓之危
    險，亦為一般通常人日常經驗之所熟知，被告受有專科畢業
    之教育程度（見警卷第1頁筆錄之記載），年齡56歲，社會
    經驗豐富，其豈有不知之理，乃其竟於過失肇事後，逕行駕
    車離去，置受傷之被害人於不顧，未予被害人適當救助，足
    認為其有逃逸之故意，灼然甚明，被告辯稱其沒有感覺有撞
    到被害人（之機車），所以沒有留在現場，並不是故意逃逸
    云云，顯係事後飾卸之詞，應不足採信。綜上所述，事證明
    確，被告之犯行洵堪認定。
三、論罪科刑之理由
    核被告丁○○所為，係犯刑法第185條之4之駕車肇事逃逸罪
    。審酌被告之品行（無前科）、經濟生活狀況小康、智識程
    度為專科畢業、所造成之危害、被害人甲○○將機車停在公
    學路四段由東向西之內側快車道上亦有違規、被告事後在過
    失傷害部分已與被害人成立民事調解，賠償被害人新臺幣（
    下同）10萬元（按調解筆錄雖記載賠償被害人之車損，惟被
    害人之機車價值不逾3萬元，被告卻賠償被害人10萬元，可
    見超越之部分係隱藏賠償被害人受傷之損害，被告心態上不
    願承認其有過失傷害）有調解筆錄1紙附卷可稽，又被告雖
    無前科，然其事後仍一再飾詞否認肇事逃逸之犯行，顯見其
    並無悔意及欠缺自省能力等一切情狀，自不宜予其緩刑之寬
    典，爰量處如主文所示之刑，並諭知易科罰金之折算標準，
    以示懲儆。按行為後法律有變更者，適用行為時之法律。但
    行為後之法律有利於行為人者，適用最有利於行為人之法律
    ，刑法第2條第1項定有明文。查刑法於94年2月2日修正公布
    ，並於95年7月1日生效施行，本件被告犯罪在新刑法施行前
    之95年2月14日，修正前之舊刑法第41條第1項前段原規定：
    「犯最重本刑為5年以下有期徒刑以下之刑之罪，而受6個月
    以下有期徒刑或拘役之宣告，因身體、教育、職業、家庭之
    關係或其他正當事由，執行顯有困難者，得以1元以上3元以
    下折算1日，易科罰金」，上開易科罰金之折算標準，依修
    正前罰金罰鍰提高標準條例第2條前段之規定（因刑法有關
    易科罰金、易服勞役折算標準已提高，故該條例於95年5月
    17日以總統華總一義字第09500069791號令修正公布予以刪
    除第2條條文，並自95年7月1日施行），就其原定數額提高
    為1百倍折算1日，是依舊刑法第41條易科罰金之折算標準，
    原應以銀元3百元即新臺幣9百元折算1日；惟新刑法第41條
    第1項前段已修正為：「犯最重本刑為5年以下有期徒刑之罪
    ，而受6個月以下有期徒刑或拘役之宣告者，得以新臺幣1千
    元、2千元或3千元折算1日，易科罰金」。比較修正前後之
    易科罰金折算標準，以95年7月1日修正公布施行前之規定較
    有利於被告，應依刑法第2條第1項前段，適用修正前刑法第
    41條第1項前段規定，定其折算之標準，併此敘明。
據上論斷，應依刑事訴訟法第299條第1項前段，刑法第2條第1項
前段、第185條之4、修正前刑法第41條第1項前段，修正前罰金
罰鍰提高標準條例第2條前段，現行法規所定貨幣單位折算新臺
幣條例第2條，判決如主文。
本案經檢察官乙○○到庭執行職務
中    華    民    國    95    年    11    月    14  日
               刑事第一庭審判長法  官  陳顯榮
                               法  官  柯顯卿
                               法  官  林勝利
以上正本證明與原本無異。
如不服本判決，應於判決送達後10日內，向本院提出上訴狀。
                               書記官  陳金堂
中    華    民    國    95    年    11    月    14  日
附錄本案論罪科刑法條全文：
中華民國刑法第185條之4
駕駛動力交通工具肇事，致人死傷而逃逸者，處6月以上5年以下
有期徒刑。


司法院資訊處製作；財團法人民間司法改革基金會備份。
